臺灣臺北地方法院交通事件裁定　　　　　　　　　　九十三年度交聲字第五二六號
　　　原處分機關　臺北市交通事件裁決所
　　　受處分人　　甲○○
右列異議人即受處分人因違反道路交通管理處罰條例案件，不服臺北市交通事件裁決
所中華民國九十三年四月二日所為之處分（原處分案號：北市裁三字第裁二二－Ａ五
Ｋ四０一六三六號），聲明異議，本院裁定如左：
    主  文
原處分撤銷。
甲○○汽車駕駛人，駕車行駛人行道，處罰鍰新台幣陸佰元，並予記違規點數壹點。
    理  由
一、按汽車駕駛人，駕車行駛人行道者，處新臺幣（下同）六百元以上一千八百元以
    下罰鍰，道路交通管理處罰條例第三條第八款、第四十五條第六款定有明文，且
    汽車駕駛人駕駛汽車違反道路交通管理處罰條例第四十五條規定者，除應依該條
    所規定之罰鍰處罰外，並予記違規點數一點，同條例第六十三條第一項第一款亦
    有明文。
二、本件異議人即受處分人甲○○騎乘車牌ＲＤＨ－七一八號輕型機車於民國九十三
    年二月十五日十七時三十八分許，在臺北市○○○路與承德路口，明知為人行道
    ，竟違規行駛人行道，為臺北市警察局大同分局交通分隊執勤員警鄭永銘以騎乘
    上開車號機車之受處分人有駕車行駛人行道之行為攔停掣單舉發，並載明應到案
    日期為九十三年三月一日前，同時將舉發通知單交受處分人簽收，惟受處分人拒
    簽收，警員遂將受處分人拒絕簽章事由記明在該舉發通知單上，而視為已收受該
    通知單，然受處分人於九十三年二月十六繳納罰緩六百元結案，受處分人不服舉
    發於九十三年二月二十三日提出申訴，經原處分機關請原舉發機關調查後，仍認
    為受處分人有上開違規，原處分機關遂以受處分人有前述違規行為，經原處分機
    關於九十三年四月二日依道路交通管理處罰條例第四十五條第六款（裁決書誤載
    為第四十五條第一項第六款）暨違反道路交通管理事件統一裁罰基準表（下稱基
    準表）之規定，裁處六百元罰鍰，並記違規點數一點。
三、訊據受處分人矢口否認有騎乘上開機車行駛人行道之違規行為，辯稱略以：伊根
    本沒有在人行道上騎車，伊是牽過去，根本沒有騎車云云。經查，受處分人有於
    右揭時間於前述人行道，明知為人行道，竟仍行駛人行道之違規事實，已據開單
    告發受處分人之員警鄭永銘於本院九十三年八月二十日調查時，以具結擔保其供
    述之真實性，並在負擔偽證罪之心理處罰心理狀態下證稱：「（問：本件交通違
    規事件是否你舉發的？）（答：是的）」、「（問：如何舉發？）（答：當時大
    概在十七點三十八分左右，發現一部輕機車，車號是ＲＤＨ－七一八號，由民權
    西路一０二巷口開始西向東方向行駛人行道，至承德路口，該人行道寬約二百七
    十五公分，如果由西向東觀察，右側部分約一百公分寬，左側剩餘的公分數就是
    人行天橋的樓梯寬度一百七十五公分左右，他就是走右側，約一百公分寬，直接
    騎上該人行道，當時該路口為紅燈，所有車道均停滿汽、機車，所以該車才行駛
    人行道進入，當時有鳴笛阻止，該駕駛人不聽從，繼續行駛，並將攔停，要求出
    示駕、行照，並依法告發行駛人行道及該車行照逾期）」、「（問：你當時是否
    確實有看到受處分人在人行道上騎機車？）（答：有）」、「（問：當時受處分
    人騎的距離為何？）（答：從民權西路一０二號巷口至民權西路、承德路口約二
    十至三十公尺左右）」、「（問：受處分人是從民權西路一○二號巷口出來還是
    直走民權西路？）（答：他原本是走民權西路西向東方向，因見前方汽、機車已
    經將車道停滿，所以他才轉為走該人行道）」等語明確（見本院當日訊問筆錄）
    。按證人鄭永銘乃為原處分機關所認定受處分人有前開違規行為之原證人，其並
    到庭在本院面前以言詞供述本件訴訟上之待證事實（即受處分人有前開違規事實
    ），本院由其上開證詞已得有受處分人確有上開違規行為之心證，且於本件卷存
    證據資料內並無任何積極證據足以證明證人上開證詞係屬虛偽，亦無足以令人顯
    信證人之證述為不可採之品性證據或前科證據存在，本院自不得僅以證人係本件
    開單告發受處分人之員警而全盤抹煞其在訴訟上所具有之原證人資格，而受處分
    人復未舉出或聲請本院調查任何對伊有利之證據資料，以使本院對證人所供述受
    處分人違規之事實產生任何合理之懷疑，且交通警察掣單舉發違反道路交通管理
    處罰條例所列之違規事實，本質上為行政處分，係公務員基於職務上之權力，依
    法就特定之具體事件所為之具公法上效果之單方面行政行為，基於公務員為公法
    上行為具有公信力之原則，該行政行為當可被推定為真正，其據以依法處分之事
    實認定亦為正確無誤，若謂公務員一切行政行為均需預留證據以證其實，則國家
    行政勢必窒礙難行，據此，刑事訴訟法就犯罪證據有關之規定中與屬行政秩序罰
    之交通違規裁罰本質不合之部分，自不在準用之列，從而，本件受處分人既未就
    執勤員警之舉發有誤提出相關證據以供調查，本院經查亦無任何證據足資證明其
    有捏造事實違法取締之情事，則執勤員警本其維護交通秩序、安全職責所為之舉
    發，自應受到合法、正確之推定，本件受處分人所有上開機車違規行駛人行道之
    行為應堪認定。至於受處分人聲請調閱台北市政府警察局舉發違反道路交通管理
    處罰條例號碼Ａ五Ｋ四０一六三五號違規通知單為何時所開，經交通部公路總局
    台北區監理所板橋監理站九十三年十月七日北監板四字第０九三九一０六七一四
    號函檢送上開違規通知單影本及查詢報表，證實確有上開違規通知單存在且非受
    處分人，是並無重複舉發之情形存在，附此敘明。
四、綜上所陳，受處分人確有於前開時、地騎乘機車行駛人行道之違規行為洵堪認定
    ，從而原處分機關依道路交通管理處罰條例第四十五條第六款駕車行駛人行道規
    定裁處受處分人罰鍰六百元固非無見，惟如前所述，行為人有違反道路交通管理
    處罰條例第四十五條第六款規定之行為者，尚須依同條例第六十三條第一項第一
    款規定併予記違規點數一點，本件原處分機關漏未於裁決書之處罰主文欄上記載
    併記受處分人違規點數一點（本院卷內之原處分機關裁決書參照），即難認為允
    洽，本件受處分人之異議雖無理由，惟原處分既有不當，自應由本院將原處分撤
    銷，並仍認受處分人所有之前開車號機車確有在前揭時地在人行道行駛之違規行
    為，依前揭道路交通管理處罰條例第三條第八款、第四十五條六款就受處分人駕
    車行駛人行道之行為裁處受處分人罰鍰六百元，併依同條例第六十三條第一項第
    一款規定予記受處分人違規點數一點如主文第二項所示，以資適法。
據上論斷，應依道路交通案件處理辦法第二十條前段，裁定如主文。
中      華      民      國    九十三    年     十    月   二十五       日
                                      臺灣臺北地方法院交通法庭
                                          法  官  陳  德  民
右正本證明與原本無異。
如不服本裁定，應於裁定送達後五日內向本院提出抗告狀。
                                          書記官  巫  美  華
中      華      民      國    九十三    年     十    月   二十六       日
